臺灣高等法院刑事判決　　　　　　　 100年度上易字第1956號
上　訴　人
即　被　告　劉瑞珠
輔　佐　人
即被告之子　鄭俊宏
上列上訴人因傷害案件，不服臺灣板橋地方法院100年度易字第
1970號，中華民國100年7月14日第一審判決（起訴案號：臺灣板
橋地方法院檢察署100年度偵字第13577號），提起上訴，本院判
決如下：
    主  文
上訴駁回。
劉瑞珠緩刑貳年。
    事  實
一、緣吳承恩於民國100年4月23日13時20分許，騎乘機車搭載友
    人童筱童行經劉瑞珠位於新北市○○區○○路2段36巷15號
    住處前，遭劉瑞珠所飼養之狗追逐，吳承恩因而心生不滿，
    下車與劉瑞珠理論，兩人因而發生爭執，吳承恩、劉瑞珠遂
    分別基於傷害人之身體之犯意，吳承恩即徒手，劉瑞珠亦先
    徒手，後持掃把，互相毆打，致劉瑞珠受有全身多處表淺損
    傷、臉、頭皮及頸之挫傷、眼瞼及眼周區之挫傷、結膜出血
    等傷害（吳承恩所犯傷害罪，業經原審判決處拘役20日，如
    易科罰金以新臺幣一千元折算一日確定）；吳承恩受有臉部
    擦傷約3×0.3公分、頸部擦傷約16×0.3公分、前胸擦傷約
    10 ×0.4公分、腹部擦傷約7.8×0.3公分、左第5指擦傷約
    0.7 ×0.5公分、頭枕部腫脹約4.3×3. 5公分等傷害（起訴
    書僅記載為臉部、頸部前胸、腹部擦傷）。
二、案經吳承恩、劉瑞珠訴由新北市政府警察局三重分局移送臺
    灣板橋地方法院檢察署檢察官偵查起訴。
    理  由
壹、證據能力：
    本件判決所引用之卷證資料（包含人證與文書證據），並無
    證據證明係公務員違背法定程序所取得，又被告以外之人於
    審判外之陳述，經核並無非出於自由意願而為陳述或遭違法
    取證及顯有不可信之情況，且被告劉瑞珠迄本院言詞辯論終
    結前均未聲明異議，依刑事訴訟法第159條之5之規定，有證
    據能力，合先敘明。
貳、實體方面：
一、訊據被告劉瑞珠矢口否認有何傷害犯行，辯稱：我沒有打被
    害人，是被害人追狗進來，拿棍子進屋內打狗，接著打我，
    我用左手拉被害人胸口不讓他走，可能是因我一手抓住他的
    胸口，一手亂揮，被害人臉才會受傷云云。輔佐人另稱：被
    告有退化性關節炎，而且裝設人工關節，不可能打人，我們
    是要自衛，不讓對方走掉云云。
二、惟查：
(一)前揭被告劉瑞珠如何於前揭時、地，或徒手或持掃把而與被
    告吳承恩互毆，致被告吳承恩受有臉部擦傷約3×0.3 公分
    、頸部擦傷約16×0.3公分、前胸擦傷約10×0.4公分、腹部
    擦傷約7.8×0.3公分、左第5指擦傷約0.7×0.5公分、頭枕
    部腫脹約4.3×3.5公分等傷害，業據證人即同案被告吳承恩
    於警詢及偵查中證述明確，被告於本院準備程序亦供稱：後
    來被害人要走，我有撿起棍子，打到被害人腰部、大腿銜接
    處等語(本院卷第19頁反面)。而被告吳承恩確實因此受有上
    開傷害之情，亦有新北市立聯合醫院100年4月23日診斷證明
    書1紙、被告吳承恩受傷照片15幀、現場照片3幀及原審勘驗
    案發現場監視錄影光碟之勘驗筆錄暨附件監視光碟內容擷圖
    74張在卷可佐，足認被告吳承恩指訴其與被告劉瑞珠互毆，
    因而遭被告劉瑞珠傷害之情節確實非虛，堪以採信。
(二)被告劉瑞珠及輔佐人雖以前詞置辯，惟原審依職權勘驗案發
    現場之監視錄影光碟結果，被告吳承恩係先站立於被告劉瑞
    珠住處門口前，與被告劉瑞珠發生口角爭執，被告吳承恩隨
    即左手揮拳打向被告劉瑞珠，而遭同行之女性友人童筱童見
    狀立即伸手拉住被告吳承恩，被告吳承恩停手後，被告劉瑞
    珠則徒手攻擊被告吳承恩之臉部，並因此打落被告吳承恩所
    戴之眼鏡，被告吳承恩隨即朝被告劉瑞珠怒吼，並朝被告劉
    瑞珠方向靠近（被告吳承恩即離開錄影畫面），嗣被告吳承
    恩再度出面於錄影畫面時，被告吳承恩之身上所戴之項鍊即
    有斷裂之情形，且被告吳承恩隨即又朝錄影畫面右方（即被
    告劉瑞珠之方向）揮拳，不久被告劉瑞珠即與被告吳承恩發
    生徒手扭打之情形，後被告吳承恩將被告劉瑞珠推倒在地，
    並以腳攻擊被告劉瑞珠，被告劉瑞珠見狀即手持掃把攻擊被
    告吳承恩，兩人再度互相扭打約達2分半鐘等情，有原審勘
    驗案發現場監視錄影光碟之勘驗筆錄暨附件監視光碟內容擷
    圖74張在卷可稽。可知被告吳承恩雖有先徒手攻擊被告劉瑞
    珠之舉動，惟隨即經同行友人童筱童制止，而被告劉瑞珠於
    被告吳承恩經童筱童制止而停手後，竟主動出手攻擊被告吳
    承恩，並與之發生扭打，足認被告劉瑞珠當日與被告吳承恩
    發生口角爭執之初，雖先遭被告吳承恩徒手揮拳，惟被告吳
    承恩隨即經同行友人童筱童制止而停手，亦即被告吳承恩已
    無攻擊或傷害被告劉瑞珠之行為，此時顯已無不法侵害之存
    在，被告劉瑞珠竟出手毆打被告吳承恩，顯係基於積極攻擊
    之傷害犯意所為甚明。輔佐人雖主張被告因退化性關節炎，
    裝設人工關節，提出馬偕紀念醫院診斷證明書乙紙為證，然
    本件雙方係在原地拉址、互毆，並非追逐奔跑，被告雖裝設
    人工關節，並無妨礙。又依原審所附光碟擷取圖片，被告確
    有於被害人吳承恩攻擊之後，拾起木棍高舉，揮向吳承恩之
    行為(原審卷第31頁)，而吳承恩之診斷證明書顯示，除前胸
    、臉部、頸部有擦傷外，腹部約7．8×0．3公分，頭枕部腫
    脹約4．3×3．5公分，則腹部、頭枕部之傷，顯非被告抓住
    被害人胸口不讓其離去所造成之傷害。是被告及輔佐人上開
    辯解，尚難憑採。
(三)綜上，本案事證明確，被告劉瑞珠之傷害犯行堪予認定，應
    依法論科。
三、核被告劉瑞珠所為，係犯刑法第277條第1項之傷害罪。
四、原審詳查後，認被告劉瑞珠傷害犯行明確，援引刑法第277
    條第1項、第41條第1項前段，刑法施行法第1條之1第1項、
    第2項前段規定，並審酌被告劉瑞珠僅因細故，即出手互毆
    ，以暴力方式發洩不滿，應予非難，兼衡渠等犯罪之動機、
    目的、手段、各自所受之傷害程度及被告劉瑞珠犯罪後否認
    犯行之態度等一切情狀，量處被告拘役30日，並諭知如易科
    罰金，以新臺幣一千元折算一日。再說明被告劉瑞珠持以毆
    傷被告吳承恩所用之掃把，並未扣案，又無證據證明尚未滅
    失，爰不併予宣告沒收。核原審認事用法，並無違誤，量刑
    亦頗適當，應予維持。
五、又被告曾因賭博罪，經臺灣臺東地方法院判處有期徒刑4月
    ，於69年11月6日易科罰金執行完畢，5年以內未曾受有期徒
    刑以上刑之宣告，有本院被告前案紀錄表可參，其於本件係
    因所餵食之流浪狗追逐告訴人，致告訴人心生不滿，先動手
    毆打被告，被告年已六旬，卻遭對方壯年之人(三十八歲，
    自承係兩棲偵蒐營蛙人)攻擊，傷勢不輕，一時積忿難忍，
    才動手反擊，且被告已喪偶多年，目前靠販賣醃製水果，賺
    取微薄利潤維生，經濟能力不佳等情狀，認所宣告之刑，以
    暫不執行為適當，爰併宣告緩刑二年，以啟自新。
據上論斷，應依刑事訴訟法第368條、刑法第74條第1項第2款，
判決如主文。
本案經檢察官彭南雄到庭執行職務。
中    華    民    國  100    年    10    月    19    日
            刑事第十七庭  審判長法  官   王炳梁
                                法  官   黃雅芬
                                法  官   陳世宗
以上正本證明與原本無異。
不得上訴。
                                書記官   李佳穎
中    華    民    國  100    年    10    月    19    日
法條：刑法第277條第1項
（普通傷害罪）
傷害人之身體或健康者，處 3 年以下有期徒刑、拘役或 1 千元
以下罰金。
犯前項之罪因而致人於死者，處無期徒刑或 7 年以上有期徒刑
；致重傷者，處 3 年以上 10 年以下有期徒刑。